【裁判字號】    97,裁,1140
【裁判日期】    970214
【裁判案由】    遺產稅
【裁判全文】
最  高  行  政  法  院  裁  定
                                     97年度裁字第01140號
上  訴  人  甲○○
被 上訴 人  財政部臺灣省北區國稅局
代  表  人  陳文宗
                    送達代收人  乙○○
                    大路90之2號
上列當事人間遺產稅事件，上訴人對於中華民國96年9月20日臺
北高等行政法院95年度訴字第1906號判決，提起上訴，本院裁定
如下：
    主  文
上訴駁回。
上訴審訴訟費用由上訴人負擔。
    理  由
一、按對於高等行政法院判決之上訴，非以其違背法令為理由，
    不得為之，行政訴訟法第242條定有明文。依同法第243條第
    1項規定，判決不適用法規或適用不當者，為違背法令；而
    判決有同條第2項所列各款情形之一者，為當然違背法令。
    是當事人對於高等行政法院判決上訴，如依行政訴訟法第24
    3條第1項規定，以高等行政法院判決有不適用法規或適用不
    當為理由時，其上訴狀或理由書應有具體之指摘，並揭示該
    法規之條項或其內容；若係成文法以外之法則，應揭示該法
    則之旨趣；倘為司法院解釋或本院之判例，則應揭示該判解
    之字號或其內容。如以行政訴訟法第243條第2項所列各款情
    形為理由時，其上訴狀或理由書，應揭示合於該條項各款之
    事實。上訴狀或理由書如未依此項方法表明，或其所表明者
    與上開法條規定不合時，即難認為已對高等行政法院判決之
    違背法令有具體之指摘，其上訴自難認為合法。
二、本件上訴人之父曾金福於民國90年11月24日死亡，經被上訴
    人核定遺產總額為新台幣（下同）112,048,562元、應納稅
    額34,385,865元、不計入遺產總額61,296,065元。嗣上訴人
    及其他繼承人等於94年6月13日繕具訴願書遞送被上訴人，
    案經被上訴人以渠等主張被繼承人所遺坐落新竹市○○段47
    1-2、473-1地號等2筆土地不計入遺產總額乙節，初查及復
    查階段皆未提出，乃移請所屬新竹市分局改按更正程序辦理
    。復經被上訴人所屬新竹市分局查核結果，被繼承人曾金福
    所遺坐落新竹市○○段471-2、473-1地號及新竹市○○段19
    2地號（有埋設管線處）面積115平方公尺等3筆土地，核屬
    遺產及贈與稅法第16條第12款規定不計入遺產總額，乃變更
    核定遺產總額為109,197,042元、不計入遺產總額為64,147,
    585元，並以94年12月15日北區國稅竹市一字第0940013372
    號函檢送更正後繳清證明書及調整說明書等資料。上訴人不
    服，提起訴願及行政訴訟，均遭駁回，遂提起本件上訴，聲
    明請求廢棄原判決暨撤銷原處分及訴願決定，並命被上訴人
    退回溢繳遺產稅款31,767,722元及自93年7月28日(繳款日)
    起，至清償日止，按年息百分之五加計之利息。
三、本院查，原審判決對於上訴人在原審之主張均已在判決理由
    欄一一論駁，並說明上訴人主張被繼承人74年6月5日以前取
    得之財產應列入剩餘財產差額分配請求權計算範圍之部分，
    之前業經上訴人提起行政救濟，經原審法院以94年度訴字第
    3522號判決駁回後，上訴人不服，已於95年10月16日向本院
    提起上訴(本院尚未審結)，基於「一事不再理」即「重複起
    訴禁止」之原則，上訴人此部分主張，違反行政訴訟法第10
    7條第1項第7款之規定，為不合法；而本件原處分不利於上
    訴人部分即系爭192地號土地有54平方公尺核屬建造房屋應
    保留之法定空地而予計入遺產總額部分，並不為原審法院94
    年度訴字第3522號判決效力所及。另被上訴人所屬新竹市分
    局經更正核定，以系爭新竹市○○段192地號土地其中54平
    方公尺屬建造房屋應保留之法定空地，而予計入遺產總額，
    於法並無違誤等情。經核原判決認事用法均無不合，上訴人
    雖以原審判決不備理由且違背法令為由，惟核其上訴理由狀
    所載內容，係就原審取捨證據、認定事實之職權行使，指摘
    其為不當，並就原審已論斷者，泛言未論斷，或就原審所為
    論斷，泛言其論斷矛盾，而非具體表明合於不適用法規、適
    用法規不當、或行政訴訟法第243條第2項所列各款之情形，
    難認對該判決之如何違背法令已有具體之指摘。依首揭說明
    ，應認其上訴為不合法。
四、據上論結，本件上訴為不合法，依行政訴訟法第249條第1項
    前段、第104條、民事訴訟法第95條、第78條，裁定如主文
    。
中    華    民    國    97    年    2     月    14    日
                    最高行政法院第三庭
                        審判長法官  黃  璽  君
                              法官  林  茂  權
                              法官  鄭  忠  仁
                              法官  黃  本  仁
                              法官  吳  東  都
以  上  正  本  證  明  與  原  本  無  異
中    華    民    國    97    年    2     月    14    日
                              書記官  王  福  瀛


司法院資訊處製作；財團法人民間司法改革基金會備份。
